【裁判字號】    97,交聲,152
【裁判日期】    970219
【裁判案由】    交管條例聲異
【裁判全文】
臺灣板橋地方法院交通事件裁定         97年度交聲字第152號
原處分機關  交通部公路總局臺北區監理所蘆洲監理站
異  議  人
即受處分人  甲○○
上列受處分人因違反道路交通管理處罰條例案件，對於交通部公
路總局臺北區監理所蘆洲監理站於中華民國九十七年一月三日以
北監蘆字第裁四六─Ｃ00000000號違反道路交通管理事
件裁決書所為之裁決處分（原舉發案號：臺北縣政府警察局九十
六年七月十五日北縣警交字第Ｃ00000000號）不服，聲
明異議，本院裁定如下：
    主  文
異議駁回。
    理  由
一、原處分意旨略以：異議人即受處分人甲○○於民國九十六年
    七月十五日凌晨一時五十四分許，騎乘車號ＡＹＩ一一二八
    號重型機車，在臺北縣三重市○○路○段七十六巷口，因「
    酒後駕車，酒測值達每公升０‧五八毫克」之違規，為警掣
    單舉發，乃依道路交通管理處罰條例第三十五條第一項之規
    定裁處罰鍰新臺幣（下同）四萬五千元，吊扣駕駛執照十二
    個月，並應接受道路交通安全講習。異議人則以：伊於九十
    六年七月十五日因精神狀況不佳，致飲用些許酒類後騎乘機
    車返家途中遭警舉發，但伊於刑事案件中自白犯行，且無前
    科，又患有重度精神障礙，而經臺灣板橋地方法院檢察官為
    不起訴處分（九十六年偵字第一七六七六號），懇請法院體
    恤伊為病魔所苦，幾無謀生能力，全靠年近六十五歲之父親
    開計程車維生，實無力繳納鉅額罰款，爰就罰鍰四萬五千元
    部分請求准予免罰，而吊扣駕駛執照部分，當依規定繳送吊
    扣等語。
二、按汽車駕駛人飲用酒類或其他類似物後其吐氣所含酒精濃度
    超過每公升０‧二五毫克或血液中酒精濃度超過百分之０‧
    ０五以上者，不得駕車，道路交通安全規則第一百十四條第
    二款定有明文。又汽車駕駛人，駕駛汽車經測試檢定有酒精
    濃度超過規定標準者，處一萬五千元以上六萬元以下罰鍰，
    並當場移置保管其車輛及吊扣其駕駛執照一年；汽車駕駛人
    有同條例第三十五條第一項規定之情形，應接受道路交通安
    全講習，道路交通管理處罰條例第三十五條第一項第一款、
    第二十四條第一項第二款分別定有明文。次按一行為同時觸
    犯刑事法律及違反行政法上義務規定者，依刑事法律處罰之
    ，但其行為應處以其他種類行政罰或得沒入之物而未經法院
    宣告者，亦得裁罰之；前項行為如經不起訴處分確定者，得
    依違反行政法上義務規定裁處之，行政罰法第二十六條亦定
    明文。
三、經查，異議人甲○○對於九十六年七月十五日凌晨一時許，
    飲酒後騎乘車號ＡＹＩ一一二八號重型機車，在臺北縣三重
    市○○路○段七十六巷口為警攔停，並經警施以酒測，其酒
    測值達每公升０‧五八毫克等事實，於警詢及本院調查時供
    承在卷，核與證人即警員乙○○於本院調查時證述異議人酒
    後騎乘機車為警攔停後經警測試觀察之情節相符，復有酒精
    濃度測定表、測試觀察紀錄表、汽機車駕駛人酒後觀察表各
    一份附於臺灣板橋地方法院檢察署九十六年度偵字第一七六
    七六號偵查卷可稽，並經本院職權調取該偵查卷核閱無訛。
    是異議人飲酒後騎乘機車為警攔停後之酒測值達每公升０‧
    五八毫克之違規行為，甚為明確。至異議人辯稱其患有精神
    疾病，本件係因精神狀況不佳，致飲用酒類後騎乘機車返家
    途中遭警舉發一節，固據其提出中華民國身心障礙手冊、重
    大傷病免自行部分負擔證明卡、診斷證明書等件為證，然異
    議人於上開時間為警查獲後，其警詢時仍可清楚供述其飲酒
    前之時間、地點、飲酒之種類及警方查獲地點等項，且異議
    人警詢當時之意識及其對警員之問題回答均屬正常等情，亦
    據證人乙○○於本院調查時證述屬實，復參以被告於案發後
    為警查獲當日晚間猶能接受警方之酒精測試、生理協調平衡
    檢測，並於測試表、紀錄表、舉發通知單等資料上簽名捺印
    ，是異議人固患有精神疾病，惟就其案發前後之反應以觀，
    其於本件酒後騎乘機車違規時，顯然未達「不能辨識其行為
    違法」或「欠缺依其辨識而行為之能力」之程度，自不得依
    行政罰法第九條第三項規定不予處罰，另異議人所指其為低
    收入戶並無力繳納罰款一節，並未符合法定不予處罰之要件
    ，異議人亦不得據為免罰事由。
三、綜上所述，本件異議人有酒後騎乘機車經測試檢定酒精濃度
    超過規定標準之違規行為，洵堪認定。又因異議人上開酒後
    騎乘機車之行為同時觸犯刑法第一百八十五條之三之公共危
    險罪嫌，前經臺灣板橋地方法院檢察署檢察官以九十六年度
    偵字第一七六七六號職權不起訴處分確定在案，有該不起訴
    處分書及臺灣高等法院被告前案紀錄表附卷可稽，從而原處
    分機關依據行政罰法第二十六條第二項規定，援引上揭道路
    交通管理處罰條例及違反道路交通管理事件統一裁罰基準表
    等規定，裁處異議人罰鍰四萬五千元、吊扣駕駛執照十二個
    月及應接受道路交通安全講習，核無違誤，量罰亦甚妥適，
    應予維持，本件異議為無理由，應駁回之。
據上論斷，應依道路交通管理處罰條例第八十七條第二項，道路
交通案件處理辦法第十九條，裁定如主文。
中    華    民    國    97    年    2     月    19    日
                  交通法庭法  官  楊志雄
以上正本證明與原本無異
如不服本裁定應於送達後5日內向本院提出抗告狀
                          書記官  陳春銘
中    華    民    國    97    年    2     月    19    日


司法院資訊處製作；財團法人民間司法改革基金會備份。
